【裁判字號】    89,上更(一),518
【裁判日期】    900322
【裁判案由】    殺人未遂等
【裁判全文】
臺灣高等法院刑事判決                        八十九年度上更(一)字第五一八號
    上  訴  人
    即  被  告  戊○○
    選任辯護人  毛英富
                謝家健
右上訴人因殺人未遂等案件，不服台灣台北地方法院八十六年度訴字第三六五號，中
華民國八十六年九月二十六日第一審判決（起訴案號：台灣台北地方法院檢察署八十
五年度偵字第二三二四九、二四八二八號）提起上訴，判決後，經最高法院發回更審
，本院判決如左：
    主  文
原判決撤銷。
戊○○共同連續傷害人之身體致重傷，處有期徒刑參年陸月。
    事  實
一、緣戊○○之友人張鑑影邀約戊○○於八十五年十月十七日凌晨前往台北市中泰賓
    館跳舞玩樂；戊○○應邀前來，到達後因張鑑影之女友綽號「小白」者，被「伊
    哥」計程車行之司機騷擾，張鑑影欲追打該司機而該司機逃逸未果，且戊○○復
    因於八十五年十月十五日一時二十分許為其友人曹幼文與該行司機發生車禍糾紛
    事，在台北市○○○路十一巷四十四號前與張鑑影等多人分持棒球棒等砸毀該車
    行分屬乙○○駕駛之ＥＬ－三四六號及趙德偉駕駛之ＣＺ－二八六號計程車，而
    於同年月十七日下午十七時五十五分在台北市警察局松山分局三組甫作完偵訊筆
    錄（此部分業於原審和解撤回告訴，詳如後述），因新仇舊恨，遂對「伊哥」無
    線電計程車行所屬車輛及司機產生強烈不滿，再萌生報復之念，戊○○、張鑑影
    、張禮福、綽號「阿德」男子及其他不詳姓名之成年男子共十一人竟基於普通傷
    害之概括犯意及毀損犯意聯絡，並能預見以西瓜刀砍人手腕有致殘廢之可能，先
    於八十五年十月十七日凌晨二時四十五分左右，由張鑑影駕車載張禮福、「阿德
    」及其女友「小白」，戊○○等人分騎機車（張禮福等均為已年約十八歲之人）
    ，並攜帶木棒、西瓜刀、鋁棒，至台北市○○○路十一巷四十四號「伊哥」計程
    車司機排班處，見丁○○所駕之車號Ｃ七－四三九號駛進站內，即由戊○○持鋁
    製球棒、張鑑影持西瓜刀與張禮福、「阿德」及其他不詳姓名之成年男子等人聯
    手將該車車窗玻璃搗毀，致生損害於丁○○；又追打丁○○，致其頭部受有外傷
    合併頂部撕裂傷（約二Ｘ０．三Ｘ０．五公分、三Ｘ０．三Ｘ０．五公分）、蜘
    蛛膜下腔出血之傷害，其餘在站排班車輛紛即駛離；戊○○、張鑑影及「阿德」
    竟仍不甘休，再聯手連續駕車及騎機車搜尋報復之對象，於同日凌晨將近三時許
    車行至台北市○○○路○段九十九號前，見甲○○駕駛ＥＸ－０八九號計程車，
    即招手命其停車，並由戊○○、張鑑影及「阿德」三人聯手將甲○○自車上強拉
    下車圍毆，甲○○以左手抵擋，致其左手被張鑑影以西瓜刀砍到三刀致其左手腕
    撕裂傷合併肌腱及神經斷裂（約七Ｘ二Ｘ二公分）、左前臂撕裂傷合併左尺骨骨
    折（約十二Ｘ三Ｘ二公分）、左手部多處撕裂傷合併多處肌腱斷裂等傷，幸伊哥
    計程車司機同仁多人聞訊趕到現場，張鑑影等人見對方人多隨即駕車逃逸，而戊○○則躲入路旁。戊○○、張鑑影及「阿德」等三人繼續駕車及騎機車行經同市
    ○○○路五段東往西之方向，見己○○駕駛同車行之車輛下車欲指揮交通之際，
    三人又下車持刀猛砍己○○，己○○以右手抵擋，致被砍右手臂受有深切裂傷，
    張鑑影等人隨即立即離去，田、蕭二人均及時送醫，惟甲○○之手受傷，雖經急
    救及重建手術，然因左掌、左前臂切割傷，造成左手食指、中指、無名指之屈指
    肌腱斷裂、指神經斷裂以及左側尺神經受傷，分別於八十五年十月三十日住院接
    受重建手術，復因左手食指、中指、無名指沾黏攣縮，於八十七年二月十日至十
    六日再住院接受肌腱放鬆術，仍未痊癒，日後仍需積極復健，且無可避免有顯著
    障礙，有可能需要再次肌腱重建手術，造成毀敗機能之重傷害。
二、案經被害人丁○○、己○○、甲○○訴由台北市政府警察局松山分局移送台灣台
    北地方法院檢察署檢察官偵查起訴。
    理  由
一、訊據被告戊○○固坦承於右揭時地持木棒砸車之行為（見警訊筆錄、原審八十六
    年二月十八日訊問筆錄及被告上訴理由狀），惟矢口否認伊有動手砍人，並辯稱
    甲○○及己○○二人被砍之時，伊已躲入巷內，伊還被「伊哥」人圍毆，伊在派
    出所被警員毆打頭、臉及腹部成傷，警局筆錄有關台北市○○○路○段九十九號
    前之爭執部分，並非出於伊自由陳述，請求調閱受傷照片原本云云。惟查：
(一)右揭事實，業經被害人丁○○、己○○、甲○○等人於警訊、偵審中及本院審理
    中到庭指訴甚詳，並於偵審中當庭指認被告確有參與毆打情事（見偵字二三二四
    九號卷第三五頁正面、本院前審卷第三四頁、本院更審卷第五二頁），被害人蕭
    秋能更於原審調查時指證被告有持刀砍渠等語(見原審卷第四０頁正面)，而被告
    於警訊、偵審中亦不否認係因不滿「伊哥」無線電計程車行之司機與其友人發生
    糾紛，方夥同張鑑影及張禮福、「阿德」等七、八人，分持木棒、西瓜刀、鋁棒
    ，至各該現場與被害人丁○○、己○○、甲○○等人發生街頭鬥毆群架事件，又
    被告係當場為警查獲之人，有警訊筆錄為憑，復經證人即到場處理之警員荊元光
    於原審到庭結證屬實，再被告係帶頭喊衝之人，亦經被害人於警訊及偵查中當庭
    指認無訛，況被害人甲○○遭張鑑影持西瓜刀砍傷時，被告且在場持棒球棒參與
    圍毆被害人甲○○，此經被害人甲○○於警訊、原審及本院前審調查中指訴不移
    ，雖被害人己○○嗣於本院前審調查時翻異改稱：「三月十七日凌晨在南京東路
    五段東往西方向被告沒砸我的車也沒打我、殺我（當庭指認被告），是張鑑影及
    二個不詳姓名人打我」云云（見本院前審卷第四七頁正面），與先前所述有異，
    姑不論被告有無動手毆打己○○，然查被告與張鑑影等人於行為前即有分別至該
    處追砍「伊哥」計程車行司機之傷害及砸車之犯意聯絡，並於行為時為行為之分
    擔，而分頭進行，事前原本即無明確分別砸車、圍毆之對象，是被告對己○○、
    丁○○及甲○○等人被毆之事，顯係基於一共同之概括傷害犯意聯絡而分別分擔
    實施行為，被告自難解免其責，所辯未參與毆傷甲○○及己○○之事云云，無非
    卸責之詞，不足採信。此外復有診斷證明書、台北榮民總醫院病歷資料公務查詢
    會簽意見表，同院簡便行文表及函各一份附卷可證，事證明確，其犯行堪以認定
    。
(二)至被告另辯稱：伊在派出所被警員毆打頭、臉及腹部成傷，警局筆錄有關台北市
    ○○○路五段九十九號前之爭執部分，並非出於伊自由陳述，請求調閱受傷照片
    原本云云乙節，經本院傳訊承辦本案之員警丙○○及庚○○均否認有對被告刑求
    情事，被告雖指證係丙○○對其刑求，然本案製作被告之筆錄者係庚○○並非丙○○，此有警訊筆錄可按，丙○○既不製作被告之筆錄，又何須對被告刑求？被
    告前開指證不無可疑。另被告請求調閱八十六年三月二十日在台北市政府警察局
    松山分局刑事組所拍攝之照片原本，經本院向該單位函調，據覆稱「經調閱本分
    局及移辦單位松山派出所檔存卷未有戊○○照片原本，因當時該相片係立可拍所
    拍攝無底片」等語，有該局北市警松分刑字第八九六二一八０六００號函在卷可
    考(見本院更審卷第五六頁)，參以被告自承被帶回警局前有被「伊哥」計程車司
    機圍毆，則其所稱頭、臉及腹部之傷，究係被計程車司機所圍毆抑或被刑求所造
    成，即無從查考，自難逕認係刑求所致，是被告所為刑求之抗辯，尚不足採。
二、查被告等人砸毀被害人丁○○所有之計程車玻璃，自足生損害於丁○○，所為係
    犯刑法第三百五十四條之毀損罪。又被告傷害被害人丁○○、己○○等人之行為
    ，係犯刑法第二百七十七條第一項之傷害罪；被告傷害被害人甲○○致生左手功
    能毀敗結果，而西瓜刀乃鋒利之刀刃，以之砍傷人之手臂，足以生毀敗機能之結
    果，亦非被告等所不能預見，被告猶帶頭喊衝殺並在場參與圍毆被害人甲○○，
    自應對此結果負責，所為係犯刑法第二百七十七條第二項之傷害致重傷罪。被告
    戊○○與張鑑影、張禮福、綽號「阿德」男子及其他不詳姓名之成年男子共十一
    人間，對於毀損及傷害被害人丁○○部分，及被告戊○○與張鑑影、綽號「阿德
    」男子間，對於傷害被害人己○○及傷害致重傷被害人甲○○部分，均有犯意之
    聯絡及行為之分擔，為共同正犯。公訴人認被告傷害被害人等人之行為，係犯刑
    法第二百七十一條第二項之殺人未遂罪，但被告帶頭喊衝殺之行為僅係於街頭鬥
    毆群架中壯勇助勢之行止，況其與被害人等素昧平生，何須置之於死地不可？而
    被害人甲○○左手臂之所以受重傷害，係因被告等圍毆甲○○時，甲○○以左手
    阻擋所致，業經被害人甲○○供陳在卷，實乃因用力過猛及西瓜刀鋒利方生該重
    傷害之結果，此由另二被害人均僅生普通傷害之結果，更足資證明，是被告之主
    觀犯意應僅係為替其友人出氣而欲加傷害於被害人等而已，主觀上並無殺人之犯
    意，公訴人容有誤會，起訴法條應予變更。被告等多次傷害犯行，時間密接，又
    犯構成要件相同之罪名，顯係基於概括之犯意，為連續犯，依刑法第五十六條規
    定以傷害人之身體致重傷一罪論，並加重其刑。被告所犯毀損與傷害人之身體致
    重傷二罪間，具方法結果關係，應從一重之傷害人之身體致重傷罪處斷。
三、原審予以依法論罪固非無見，惟查原判決認被告等基於一共同之決意，分持木棒
    、鋁棒、西瓜刀砸車及圍毆被害人，而無法明確區分參與之人之各個行止及實施
    之對象，應認係集合被告等之各個行止而為一行為而犯上開數罪名（包括傷害三
    被害人而觸犯三傷害罪名），不因其係對人或對物施害而有不同，為想像競合犯
    ，應從一重依刑法第二百七十七條第二項之傷害致重傷罪處斷云云。惟依上所述
    ，被告等係分別在不同之地點先後追砍被害人三人，其時間可分，應成立連續犯
    ，如前所述，原審認定為想像競合犯，即有未當。被告上訴空言否認犯罪，固無
    理由，惟原判決既有如上述不當，自應由本院撤銷原判決。爰審酌其品行、犯罪
    之動機、目的、手段、正值青壯竟不思上進，僅因細故即聚眾於街頭持西瓜刀等
    兇器任意砍傷他人，藐視法紀，嚴重危害社會治安及大眾之安寧及被害人所受傷
    勢，暨犯罪後之態度及尚未賠償被害人等一切情狀，茲量處如主文第二項所示之
    刑，以示懲儆。供犯罪所用之西瓜刀業經共同被告張鑑影丟棄，此經其供述在卷
    ，其餘之棒球棒等物均未經扣案，且無證據證明係屬被告等人所有，自毋庸為沒
    收之諭知，附此敘明。
四、公訴人另以：被告於八十五年十月十五日凌晨一時二十分許，夥同張鑑影等人在
    台北市○○○路十一巷四十四號前，分持球棒共同毆打乙○○、趙德偉，並將其
    所有之計程車玻璃板金擊毀，因認被告犯有刑法第二百七十七條第一項之傷害罪
    、同法第三百五十四條之毀損罪。惟查上開罪名依刑法第二百八十七條、第三百
    五十七條之規定，均係告訴乃論之罪。而告訴人乙○○業於原審審理中即第一審
    辯論終結前撤回告訴，又遍查卷內資料並無趙德偉表示訴追被告上述行為而提出
    告訴之言詞，難認趙德偉已合法提出告訴，公訴人未查，殊有誤會，本應為不受
    理之諭知，惟公訴人認被告此部分之行為與上開論處被告罪刑部分，有連續犯之
    裁判上一罪之關係，茲不另為不受理之諭知，應予敘明。
據上論斷，應依刑事訴訟法第三百六十九條第一項前段、第三百六十四條、第二百九
十九條第一項前段、第三百條，刑法第三百五十四條、第二百七十七條第一項、第二
項後段、第二十八條、第五十六條、第五十五條、罰金罰鍰提高標準條例第一條前段
，判決如主文。
本案經檢察官王安明到庭執行職務。
中      華      民      國    九十      年      三      月    二十二    日
                              台灣高等法院刑事第七庭
                                  審判長法  官  吳  啟  民
                                        法  官  施  俊  堯
                                        法  官  蘇  隆  惠
右正本證明與原本無異。
如不服本判決應於收受送達後十日內向本院提出上訴書狀，其未敘述上訴之理由者並
得於提起上訴後十日內向本院補提理由書（均須按他造當事人之人數附繕本）。
                                        書記官  周  素  秋
中      華      民      國     九十     年      三      月    二十三    日
附錄本案論罪科刑法條全文
刑法第二百七十七條
傷害人之身體或健康者，處三年以下有期徒刑，拘役或一千元以下罰金。
犯前項之罪，因而致人於死者，處無期徒或七年以上有期徒刑，致重傷者，處三年以
上、十年以下有期徒刑。
刑法第三百五十四條
毀棄、損壞前二條以外之他人之物或致令不堪使用，足以生損害於公眾或他人者，處
二年以下有期徒刑、拘役或五百元以下罰金。


司法院資訊處製作；財團法人民間司法改革基金會備份。
